---
title: "Før seminar 4"
author: "Erlend Langørgen"
date: "March 28, 2019"
output: 
  html_document:
    keep_md: TRUE
---

```{r setup, include=FALSE}
knitr::opts_chunk$set(echo = TRUE)
```

## Regresjonsanalyse

I denne introduksjonen, forklarer jeg lineær regresjonsanalyse med R. 

Syntaksen for regresjonsanalyse er som følger:

```{r, eval = F}
lm(avh.var ~ uavh.var1, data = datasett) # bivariat
lm(avh.var ~ uavh.var1 + uavh.var2, data = datasett) # multivariat
lm(avh.var ~ uavh.var1 * uavh.var2, data = datasett) # samspill
lm(avh.var ~ uavh.var1 + I(uavh.var1^2) , data = datasett) # andregradsledd
```

Funksjonen for lineær regresjon er `lm`, avhengig variabel spesifiseres først, deretter kommer `~`. etterfulgt av de uavhengige variablene. Til slutt har jeg lagt inn et argument som lar oss spesifisere datasett, slik at vi slipper å indeksere alle variablene i regresjonsligningen. Det finnes også flere argumenter, blant annet for missing data. Sjekk med `?lm()`  


Vi har ofte lyst til å lagre output fra regresjonsanalyser som objekter. Regresjonsobjekter er en egen type objekt, men generiske funksjoner, som `summary()`, `names()` og `str()` virker også på denne typen objekter. Her er syntaks for å lage og jobbe med regresjonsobjekter:

```{r, eval = F}
## For å lagre som objekt:
modell1 <- lm(avh.var ~ uavh.var1, data = datasett)

## For å hente ut resultatene:
summary(modell1)

## Begge deler samtidig:
summary(modell1 <- lm(avh.var ~ uavh.var1, data = datasett))

## For å se nærmere på innholdet i et regresjonsobjekt:
str(modell1)
names(modell1)
plot(modell1)
```

La oss nå først spesifisere en bivariat regresjon mellom bistand og økonomisk vekst, før vi ser på modell 5 fra **Burnside og Dollar (2000)**:

```{r}
# Last inn "aidgrowth2.csv" eller "aidgrowth2.Rdata" -
# I disse datasettene har jeg lagret region-variabelen vi opprettet 
# forrige seminar
aidgrowth <- read.csv("https://raw.githubusercontent.com/langoergen/stv1020R/master/data/aidgrowth2.csv",
                      stringsAsFactors = F) # Dette argumentet gjør at variabler som ser ut som tekst lese inn med klassen character i stedet for factor.

# Bivariat regresjon

m1 <- lm(gdp_growth ~ aid, data = aidgrowth)
summary(m1)

# Multivariat regresjon

# Må gjøre en omkoding for å kunne kjøre modellen:
aidgrowth$gdp_pr_capita_log <- log(aidgrowth$gdp_pr_capita)

m5 <- lm(gdp_growth ~ gdp_pr_capita_log + ethnic_frac * assasinations +
               institutional_quality + m2_gdp_lagged + region + policy * aid +
               as.factor(period),
             data = aidgrowth, na.action = "na.exclude") 
# Argumentet na.action = "na.exclude" spesifiserer at missing-verdier skal ekskluderes.
summary(m5)
```

I seminar 4 trenger dere ikke å forstå alt som foregår i denne regresjonen, men dere skal jobbe med variablene fra regresjonsmodellen.

 


