---
title: "Introduksjon til 3. R-seminar"
output: learnr::tutorial
runtime: shiny_prerendered
---

```{r setup, include=FALSE}
library(learnr)
knitr::opts_chunk$set(echo = FALSE)
```


## Innhold

I neste seminar skal vi jobbe med følgende nye tema i R:

1. Omkoding av variabler
2. Regresjonsanalyse

Disse temaene presenteres i denne introduksjonen.

I tillegg kommer vi til å jobbe emner vi allerede har jobbe med, som import av datasett og plotting.
Som i forrige seminar, vil oppgavene gi trening både i R og i statistikkforståelse.

## Omkoding av variabler

Ofte ønsker vi å gjøre endringer i et datasett før vi gjennomfører en dataanalyse. I mange tilfeller innebærer disse endringene omkoding av variabler. Mitt råd er at dere alltid oppretter en ny variabel i datasettet deres ved omkoding (i stedet for å skrive over en eksisterende variabel), da dette gir dere full angrerett dersom noe går galt. For å sikre etterprøvbarhet og full angrerett, bør dere også alltid beholde rådata-filen deres. 

Syntaksen for å opprette en ny variabel i datasettet ditt, som er en omkodet versjon av en variabel du allerede har i datasettet burde vært gjenkjennelig:

```{r omkoding, exercise = F, eval = F, echo=T, tidy=TRUE}
datasett$omkodet_variabel <- en_funksjon(datasett$gammel_variabel)
# Dette er syntaksen for å opprette en ny omkodet versjon av "gammel_variabel" 
# i datasettet ditt. 'en_funksjon' kan være enkel, eller bestå av flere linjer kode.
```

Det finnes svært mange funksjoner for omkoding av variabler, dere skal få møte noen av de mest vanlige i neste seminar. Noen enkle funksjoner for omkoding er `log()`, `sqrt()` og `(data$myvar)^2`. Finn ut av hva disse funksjonene gjør med `mtcars$mpg` i boksen under (bruk også `?`):

```{r enkel-omkoding, exercise=TRUE}
summary(mtcars$mpg)
```

Den funksjonen jeg benytter mest til omkoding er trolig `ifelse()`, den har svært stor anvendelighet. Syntaksen til `ifelse()` er som følger:

```{r ifelse-intro, exercise = F, eval = F, echo=T, tidy=TRUE}
data$omkodet_variabel <- ifelse(logisk test med data$gammelvariabel, 
                                handling hvis test == T,
                                handling hvis test == F)
# Alle slags logiske tester er mulig.
# Det er ofte nyttig å kombinere ifelse med andre funksjoner
# man kan for eksempel sette flere ifelse() inn i hverandre ved å sette inn ifelse() i handling hvis test == F
```

Forsøk å spesifisere en `ifelse()` funksjon som returnerer 0 for biler med lavere bensinforbruk enn 20 miles per gallon, og 1 for biler med høyere verdi. Du skal ikke opprette en ny variabel Fyll inn den nødvendige koden under:

```{r ifelse-omkoding, exercise=TRUE}
mtcars$mpg # denne lar deg sjekke at du har gjort riktig
ifelse(mtcars$mpg, , )
```


## Regresjonsanalyse

I neste seminar skal vi begynne å jobbe med regresjonsanalyse. Funksjonen for lineær regresjon i R er `lm()`, som har følgende syntaks:

```{r regresjons-intro, exercise = F, eval = F, echo=T, tidy=TRUE}
lm(avh.var ~ uavh.var1 + uavh.var2, data = datasett)
```
Du kan lagre en regresjonsanalyse som et objekt. Dette objektet er av en annen type enn objektene vi har sett på så langt, men generiske funksjoner som `summary()`, `names()`, `str()` og `plot()` fungerer også på regresjonsobjekter. 

### Min første regresjons analyse

Koden under demonstrerer en regresjonsanalyse med datasettet mtcars, kjør gjennom og tenk gjennom hva som skjer (variabelen `wt` står for vekt i tonn, `mpg` for miles per gallon, mens `hp` angir hestekrefter):

```{r regresjon, exercise=TRUE, tidy = T}
lm(mpg ~ wt + hp, data = mtcars)
```

Kjør også gjennom koden under, hva skjer her?
```{r regresjon2, exercise=TRUE, tidy = T}
m1 <- lm(mpg ~ wt + hp, data = mtcars)
str(m1)
summary(m1)
```


### Regresjonsquiz

Test forståelsen din av koden over:

```{r quiz}
quiz(
  question("Hva er de uavhengige variablene i regresjonen over?",
    answer("mpg og wt"),
    answer("mpg"),
    answer("hp og wt", correct = TRUE),
    answer("mpg og hp")
  ),
  question("Hvordan kan vi forvente at en vektøkning på 2 tonn endrer mpg med utgangspunkt i regresjonen over?",
    answer("reduksjon med 7.76 miles per gallon", correct = TRUE),
    answer("reduksjon med 3.88 miles per gallon"),
    answer("økning med 0.63 miles per gallon"),
    answer("økning med 5.85 miles per gallon")
  )
)
```

