---
title: "Introduksjon til andre R-seminar"
output: learnr::tutorial
runtime: shiny_prerendered
---

```{r setup, include=FALSE}
library(learnr)
knitr::opts_chunk$set(echo = FALSE)
```

## Velkommen til introduksjonen til 2. R-seminar! 


Denne tutorialen gir deg en introduksjon til `pakker`, og tre former for deskriptiv statistikk i R:

1. Univariate statistiske mål
2. Tabeller
3. Grafikk

I seminaret skal vi lære å importere datasett. Dersom du ikke husker hvordan mapper og **working directory** virker fra [installasjonsguiden](https://github.com/langoergen/stv1020R/blob/master/for_seminaret/for_seminar1.md), bør du ta en rask titt på forklaringen av dette før neste seminar. I denne introduksjonen skal vi imidlertid bruke et datasett som blir installert sammen med R, `mtcars`.

## Pakker

Når man jobber med R, hender det noen ganger at man ikke finner en funksjon som gjør den jobben man skal ha gjort. I slike tilfeller, er det en god sjanse for at noen har laget en funksjon som gjør jobben for deg, og lagret den i en `pakke`. Pakker kan også inneholde datasett eller annen informasjon, men i seminarene skal vi først og fremst bruke pakker fordi de inneholder svært anvendelige funksjoner. Den vanligste måten å laste ned pakker på, er fra `CRAN`, som er et internasjonalt nettverk av webservere, som lagrer kvalitetssikret R-kode. Det finnes over 10 000 pakker på `CRAN`. For å laste ned en pakke fra `CRAN`, skriver vi koden `install.packages("pakkenavn")`, der `"pakkenavn"` byttes ut med navnet på pakken du skal bruke. Denne koden laster ned pakken, og lagrer `filene` pakken inneholder på pcen din, i en mappe som heter `library` (en undermappe under mappen for R-installasjonen din).

For å bruke funksjoner fra en pakke som vi har lastet ned, må vi også laste pakken inn i R. Dette gjør vi med koden `library(pakkenavn)`. 

I denne introduksjonen skal vi bruke en pakke, `ggplot`. Test at du har forstått kodene for å bruke pakker fra `CRAN` før du går videre:

```{r pakkequiz}
quiz(
  question("Hvilken kombinasjon av koder laster først ned pakken ggplot, før pakken ggplot lastes inn i R?",
    answer("Kodelinje 1: `install.packages(ggplot)`, Kodelinje 2: `library(\"ggplot\")`"),
    answer("Kodelinje 1: `install.packages(\"pakkenavn\")`, Kodelinje 2: `library(pakkenavn)`"),
    answer("Kodelinje 1: `install.packages(\"ggplot\")`, Kodelinje 2: `library(ggplot)`", correct = TRUE),
    answer("Kodelinje 1: `install.packages(moments)`, Kodelinje 2: `library(moments)`"))
)
```

Kjør den riktige koden for å installere `ggplot` i Rstudio før du fortsetter.

## Statistiske mål

På forelesning har dere lært om mål for sentraltendens. I første seminar så vi på `mean()`. 
Funksjonen for medianverdien er `median()`, mens modus kan leses ut fra `table()`. 

På forelsening har dere også lære om spredningsmål. Maksimumsverdien til en variabel finner du med `max()`, mens minimumsverdien finner du med `min()`, disse funksjonene kan brukes til å finne variasjonsbredden. Andre funksjoner for spredningsmål er `sd()` og `var()`, lær mer med `?sd()` og `?var()`. En svært nyttig funksjon er `summary()`, den gir deg flere former for deskriptiv statistikk, inkludert kvartilene du trenger for å regne ut kvartildifferansen. 

Forsøk funksjonene på `mtcars$cyl` i boksen under (jeg har lagt inn koden `mtcars` på toppen av kodeboksen, slik at du kan se hva datasettet inneholder). Du kan også forsøke funksjonene på andre variabler i `mtcars()` dersom du har lyst.

```{r two-plus-two, exercise=TRUE}
mtcars
```

Når du har forsøkt funksjonene, er du klar til å svare på en liten quiz:

```{r statistikkquiz}
quiz(
  question("Hvilken av kodelinjene under lar deg finne variasjonsbredden til variabelen cyl i mtcars?",
    answer("`min(mtcars$cyl - max(mtcars$cyl))`"),
    answer("`min(mtcars) - max(mtcars)`"),
    answer("`max(cyl) - min(cyl)`"),
    answer("`max(mtcars$cyl)- min(mtcars$cyl)`", correct = TRUE),
    answer("`min(mtcars$cyl) - max(mtcars$cyl)`")
  ),
  question("Hva viser funksjonene `sd()` og `var()`?",
    answer("modalprosent og modus"),
    answer("standardavvik og varians", , correct = TRUE),
    answer("median og gjennomsnitt")
      )
)

```



## Tabeller

### Hvilke funksjon bruker vi for å lage tabeller? 

I denne seksjonen har jeg kun et spørsmål til deg, tenk tilbake på forrige avsnitt når du svarer: 

```{r tabellquiz}
quiz(
  question("Hvilke koder oppretter et objekt som inneholder en tabell med mtcars$cyl? (to alternativ er riktig)",
    answer("`tabell < tabell(mtcars$cyl)`"),
    answer("`tabbe <- table(mtcars$cyl)`", correct = TRUE),
    answer("`objekt <- table(mtcars$cyl)`", correct = TRUE),
    answer("`tabellen <- table(cyl)`"),
    answer("`sylindre <- tabell(mtcars$cyl)`")
  )
)
```


## Grafikk

I denne seksjonen skal vi lage et stolpediagram. Til dette formålet skal vi bruke funksjonen `ggplot()` fra pakken `ggplot2`. Jeg har kjørt koden for deg (forutsetter at du har installert `ggplot()` med `install.packages("ggplot")`). Din jobb er å lese forklaringene, og se på plottene.

```{r pakker, warning = F}
library(ggplot2)
```

Nå som du har lastet inn `ggplot2`, kan vi lage et stolpediagram. Under følger kode med en forklaring av hvordan `ggplot()`fungerer. Kjør gjennom koden, og forsøk så godt du kan å forstå. 

Først definerer vi hva vi skal plotte. Første argument i `ggplot()` spesifiserer et datasett, inne i argumentet aes() spesifiserer vi variabler fra datasettet vi har lyst til å plotte. Dersom vi har lyst til å plotte en variabel på x-aksen spesifiserer vi `x = variabel1`. Dersom vi vil plotte en variabel på y-aksen også, spesifiserer vi `y = variabel2`. Kjør koden under før du fortsetter. 


```{r plot1, echo= T}
ggplot(mtcars, aes(x=cyl)) 
```

Vi har nå fått et tomt plot, men på x-aksen har vi fått variabelen `cyl`, med verdier som dekker variasjonsbredden til variabelen. Vi kan nå legge til et argument for å bestemme hvordan vi vil plotte variabelen. Dette gjør vi ved å skrive `+` etter den linjen vi allerede har sendt, og deretter spesifisere et `geom_` argument. Det finnes en rekke `geom_`argumenter, eksempelvis for stolpediagramm, histogram og scatterplot en oversikt over slike argumenter, se [her](http://ggplot2.tidyverse.org/reference/#section-layer-geoms). For å lage stolpediagram, velger vi å bruke argumentet `geom_bar()`:

```{r plot2, echo = T}
ggplot(mtcars, aes(x=cyl)) + geom_bar()
```

Vi kunne valgt et annet `geom_`, som `geom_density`:

```{r plot3, echo = T}
ggplot(mtcars, aes(x=cyl)) + geom_density()
```
Dersom vi vil legge til enda flere argumenter, for eksempel for å pynte plottet, bruker vi `+` etter siste argument. La oss legge til en tittel: 

```{r plot4, echo = T}
ggplot(mtcars, aes(x=cyl)) + geom_bar() + ggtitle("En tittel")
```

Det er svært mange argumenter som lar deg pynte et `ggplot`,  det er som regel mulig å gjøre den endringen du måtte ønske med et lite tilleggsargument. Det er også mulig å legge flere lag oppå hverandre i `ggplot`. Under demonstrerer jeg dette ved å legge til en rød linje over stolpediagrammet. Disse mulighetene gjør `ggplot()` til en svært effektiv måte å fremstille data på visuelt.

```{r plot5, echo = T}
ggplot(mtcars, aes(x=cyl)) + geom_bar() + geom_abline(col = "red") + ggtitle("En tittel")
```

