---
title: "Kort intro til seminarene"
author: Martin Søyland
date: Februar 2017
output:
  beamer_presentation:
    incremental: false
    theme: "Boadilla"
    colortheme: "sidebartab"
    fonttheme: "structurebold"
---

```{r setup, include=FALSE}
knitr::opts_chunk$set(echo = TRUE)
# Note to self:
  # Legg inn svar og kompiler fortløpende -- Evince oppdaterer automatisk
```


# 1. Hvorfor skal vi lære statistisk verktøy?
  - For å gjøre kompliserte analyser-- vanskelig for hånd
  - Relevant senere i studieløpet
  - Relevant for forsknings- og arbeidslivet
  - Bruke metodekunnskap i praksis
  
# 2. Hva er fordelene med R?
  - Får bedre forståelse for programmet
  - Kan brukes på master
  - Gratis!
  - Enklere programmeringssyntaks
  - Flere muligheter enn andre programvarer
  - Ikke Excel!
  
# 3. Hvilke forventninger har dere til seminarrekka?
  - Grunnlag for å utvide kunnskap
  - Forstå mer av begrep/formler i resten av faget
  - Oversikt over R
  - Kunne bruke det videre
  - Kunne se forbindelse mellom teori og praksis
  
# 4. Hvordan kan vi forsikre oss om at disse forventningene innfris?
  - Aktivisere gruppa
  - Konkrete øvelser
  - Oppgavesett som kan løses utenfor seminarene
  - Kunne stille spørsmål -- lav terskel
  - Forberedelse fra begge sider
  - Repetere det som er viktig -- rød tråd gjennom seminarene
  
# R blir det du gjør det til!
```{r}
r_is <- function(R){
  print(paste("R is ", R, "!", sep = ""))
}
r_is("easy")
```

# Diverse
1. Slack for kommunikasjon
2. www.statpol.wordpress.com 
3. Oppgaver mellom seminarene
  - Sendes som direktemelding til meg ("martigso") på slack