---
title: "Seminar 4"
output: 
  html_document:
    keep_md: TRUE
---

```{r setup, include=FALSE}
knitr::opts_chunk$set(echo = TRUE)
```


## Velkommen til 4. R-seminar!

Først, er det noen spørsmål om oppgaver? 

### Om Prøven:

 - Oppgaven + kodebok kommer i papirformat.
 - Innlevering i innleveringsmappe på canvas (i din seminargruppe). Mappen vil stenge 1 minutt over kl. hel. Pass på å møte opp til seminaret du er registrert i
 - Data til prøven vil legges på github, med lenke på Canvas.
 - Med unntak av oppgaven der du skal laste inn data, vil det ikke være sjanse for følgefeil
 - Siste seminar før prøven vil nesten kun innbefatte prøveforberedelser
 - Prøver fra tidligere år er fin forberedelse, jeg skal legge ut flere ila. uken
 - Alle hjelpemidler, bortsett fra kommunikasjon med andre er lov.
- Jeg kommer til å legge ut en oversikt med funksjoner som kan være aktuelle til prøven før siste seminar.


### Dagens tema:

1. Regresjonsanalyse
2. Dataanalyse i praksis - oppgaveløsning


## Regresjonsanalyse

I introduksjonen til dagens seminar gikk dere gjennom regresjonsanalyse. Her følger en repetisjon grundigere gjennomgang. Til gjennomgangen bruker jeg `aidgrowth2`, som er en omkodet versjon av `aidgrowth`datasettet fra forrige seminar.

### Bivariat regresjon

```{r}
aidgrowth2 <- read.csv("https://raw.githubusercontent.com/langoergen/stv1020R/master/data/aidgrowth2.csv", 
                      stringsAsFactors = F)
```



Syntaksen er `lm(av.var ~ uavh.var, data = datasett)`


```r
summary(m1 <- lm(gdp_growth ~ aid, data = aidgrowth2))
```

```
## 
## Call:
## lm(formula = gdp_growth ~ aid, data = aidgrowth2)
## 
## Residuals:
##     Min      1Q  Median      3Q     Max 
## -12.813  -2.181   0.144   2.153  15.443 
## 
## Coefficients:
##             Estimate Std. Error t value Pr(>|t|)    
## (Intercept)   1.5570     0.2730   5.704 2.64e-08 ***
## aid          -0.2993     0.1036  -2.889  0.00412 ** 
## ---
## Signif. codes:  0 '***' 0.001 '**' 0.01 '*' 0.05 '.' 0.1 ' ' 1
## 
## Residual standard error: 3.711 on 323 degrees of freedom
##   (6 observations deleted due to missingness)
## Multiple R-squared:  0.02519,	Adjusted R-squared:  0.02218 
## F-statistic: 8.348 on 1 and 323 DF,  p-value: 0.004122
```


### Multivariat regresjon

Vi legger inn flere uavhengige variabler med `+`. 


```r
summary(m2 <- lm(gdp_growth ~ aid + policy + region, data = aidgrowth2))
```

```
## 
## Call:
## lm(formula = gdp_growth ~ aid + policy + region, data = aidgrowth2)
## 
## Residuals:
##      Min       1Q   Median       3Q      Max 
## -12.0631  -1.6756  -0.0298   1.6239  12.9271 
## 
## Coefficients:
##                           Estimate Std. Error t value Pr(>|t|)    
## (Intercept)               1.247388   0.769502   1.621   0.1061    
## aid                      -0.004915   0.138609  -0.035   0.9717    
## policy                    1.157168   0.179478   6.447 4.99e-10 ***
## regionOther              -1.239202   0.712964  -1.738   0.0833 .  
## regionSub-saharan Africa -2.201016   0.857236  -2.568   0.0108 *  
## ---
## Signif. codes:  0 '***' 0.001 '**' 0.01 '*' 0.05 '.' 0.1 ' ' 1
## 
## Residual standard error: 3.204 on 279 degrees of freedom
##   (47 observations deleted due to missingness)
## Multiple R-squared:  0.2334,	Adjusted R-squared:  0.2224 
## F-statistic: 21.24 on 4 and 279 DF,  p-value: 2.645e-15
```

### Samspill

Vi legger inn samspill ved å sett `*` mellom to variabler. De individuelle regresjonskoeffisientene til variablene vi spesifisere samspill mellom blir automatisk lagt til.


```r
summary(m3 <- lm(gdp_growth ~ aid*policy + region, data = aidgrowth2))
```

```
## 
## Call:
## lm(formula = gdp_growth ~ aid * policy + region, data = aidgrowth2)
## 
## Residuals:
##      Min       1Q   Median       3Q      Max 
## -12.0096  -1.7193  -0.0145   1.6436  12.9254 
## 
## Coefficients:
##                          Estimate Std. Error t value Pr(>|t|)    
## (Intercept)                1.7862     0.8729   2.046 0.041669 *  
## aid                       -0.1270     0.1672  -0.760 0.448074    
## policy                     0.9362     0.2469   3.792 0.000183 ***
## regionOther               -1.5598     0.7535  -2.070 0.039359 *  
## regionSub-saharan Africa  -2.5654     0.9008  -2.848 0.004727 ** 
## aid:policy                 0.1399     0.1074   1.302 0.194043    
## ---
## Signif. codes:  0 '***' 0.001 '**' 0.01 '*' 0.05 '.' 0.1 ' ' 1
## 
## Residual standard error: 3.2 on 278 degrees of freedom
##   (47 observations deleted due to missingness)
## Multiple R-squared:  0.2381,	Adjusted R-squared:  0.2244 
## F-statistic: 17.37 on 5 and 278 DF,  p-value: 5.806e-15
```

### Andregradsledd og andre omkodinger

Vi kan legge inn andregradsledd eller andre omkodinger av variabler i regresjonsligningene våre. 
Andregradsledd legger vi inn med `I(uavh.var^2)`. Under har jeg lagt inn en `log()` omkoding, en `as.factor()` omkoding og et andregradsledd. Merk at dere må legge inn førstegradsleddet separat når dere legger inn andregradsledd. Dersom en variabeltransformasjon krever mer enn en enkel funksjon, er det fint å opprette en ny variabel i datasettet. 




```r
summary(m4 <- lm(gdp_growth ~ log(gdp_pr_capita) +  institutional_quality + m2_gdp_lagged +  I(m2_gdp_lagged^2) + region + aid*policy +  as.factor(period),
           data = aidgrowth2, na.action = "na.exclude"))
```

```
## 
## Call:
## lm(formula = gdp_growth ~ log(gdp_pr_capita) + institutional_quality + 
##     m2_gdp_lagged + I(m2_gdp_lagged^2) + region + aid * policy + 
##     as.factor(period), data = aidgrowth2, na.action = "na.exclude")
## 
## Residuals:
##      Min       1Q   Median       3Q      Max 
## -10.7966  -1.6035  -0.1033   1.5936  12.1278 
## 
## Coefficients:
##                            Estimate Std. Error t value Pr(>|t|)    
## (Intercept)               4.746e+00  2.860e+00   1.660 0.098239 .  
## log(gdp_pr_capita)       -6.508e-01  3.825e-01  -1.701 0.090104 .  
## institutional_quality     7.104e-01  1.720e-01   4.129 4.94e-05 ***
## m2_gdp_lagged             1.905e-02  5.112e-02   0.373 0.709728    
## I(m2_gdp_lagged^2)       -7.546e-05  5.935e-04  -0.127 0.898919    
## regionOther              -1.342e+00  7.027e-01  -1.909 0.057322 .  
## regionSub-saharan Africa -3.305e+00  8.707e-01  -3.796 0.000184 ***
## aid                      -3.284e-02  1.748e-01  -0.188 0.851110    
## policy                    6.872e-01  2.423e-01   2.836 0.004934 ** 
## as.factor(period)3       -6.439e-02  6.215e-01  -0.104 0.917562    
## as.factor(period)4       -1.466e+00  6.339e-01  -2.313 0.021530 *  
## as.factor(period)5       -3.499e+00  6.524e-01  -5.363 1.84e-07 ***
## as.factor(period)6       -2.038e+00  6.646e-01  -3.066 0.002401 ** 
## as.factor(period)7       -2.388e+00  7.034e-01  -3.395 0.000796 ***
## aid:policy                1.907e-01  1.010e-01   1.888 0.060111 .  
## ---
## Signif. codes:  0 '***' 0.001 '**' 0.01 '*' 0.05 '.' 0.1 ' ' 1
## 
## Residual standard error: 2.874 on 255 degrees of freedom
##   (61 observations deleted due to missingness)
## Multiple R-squared:  0.389,	Adjusted R-squared:  0.3555 
## F-statistic:  11.6 on 14 and 255 DF,  p-value: < 2.2e-16
```

Sentrering er et eksempel på en aktuell omkoding som krever mer enn en enkel transformasjon:

```{r}
aidgrowth2$policy_cent <- aidgrowth2$policy - mean(aidgrowth2$policy, na.rm = T)
```

## Output fra regresjonsanalyser

Vi starter som regel med summary, da dette gir enkel og grei tolkning. 

```{r}
m1 <- lm(gdp_growth ~ aid, data = aidgrowth2)
summary(m1)
```

Legg merke til `summary()` forteller oss at 6 observasjoner ble fjernet på grunn av "missingness". Dette forteller oss at `lm()` fjerner manglende informasjon som default. For å forstå hva som foregår i en regresjonsanalyse, er det nyttig å opprette et nytt datasett, der vi fjerner observasjoner som har missing på noen av variablene vi er interessert i. Dette kan også gjøre det lettere å jobbe med ulike typer regresjonsoutput. 

Vi kan lage et slikt datasett med `na.omit()`. For å sammenligne modeller med ulike kontrollvariabler, bør man estimere modellen på det samme datasettet. Derfor fjerner vi missing på alle variablene i modell 4 over. Deretter reestimerer jeg `m1` på det nye datasettet.


```{r}
library(dplyr)
reg_data <- aidgrowth2 %>%
  select(gdp_growth, gdp_pr_capita, institutional_quality, m2_gdp_lagged, region, aid, policy, period) %>%
  na.omit()
m1 <- lm(gdp_growth ~ aid, data = reg_data)
```

**Merk:** det er også viktig å se nærmere på hvilke observasjoner som har manglende informasjon, dette trenger ikke å være tilfeldig. Vi kan opprette en variabel i `aidgrowth2` datasettet for å se om en observasjon har missing på en av variablene som inngår i regresjonsanalysen. Til dette bruker jeg funksjonen `complete.cases()`, som er en logisk test av missing på observasjoner.

```{r}
aidgrowth2$reg_miss <- aidgrowth2 %>%
  select(gdp_growth, gdp_pr_capita, institutional_quality, m2_gdp_lagged, region, aid, policy, period) %>%
 complete.cases()
```


For å se hva som finnes av output i regresjonsobjektet, kan vi bruke `str()` eller `names()`. Merk at vi nå har et objekt av en ny klasse. Legg også merke til at det er forskjell på informasjonen i selve regresjonsobjektet, og i summary av regresjonsobjektet.

```{r}
class(m1)
names(m1)
names(summary(m1))
```

**Oppgave:** Indekser deg frem til `fitted.values` i modell-objektet.
Legg disse verdiene til datasettet `aidgrowth` som en ny variabel.  Plot deretter den ny variabelen mot `gdp_growth` i et spredningsplot. Til slutt, forsøk å finne ut hvilken observasjon som har størst residual i regresjonsmodellen med utgangspunkt i disse to variablene?


## Korrelasjonsmatriser

Vi har tidligere brukt `cor()` funksjonen til å se på korrelasjon (Pearsons' R) mellom to variabler. Vi kan også bruke Pearsons' R til å se på de bivariate korrelasjonene mellom mange variabler samtidig i en korrelasjonsmatrise. Dette er nyttig for å forstå sammenhengen mellom bivariate korrelasjoner og regresjon. Når vi bruker `cor()` til å lage en korrelasjonsmatrise, er første argument et datasett som kun består av variabeler av klassen `numeric` eller `integer`. Argumentet `use` bestemmer hvordan de bivariate korrelasjonene skal beregnes, sjekk `?cor`

```{r}
cor(aidgrowth2[,3:13], use = "pairwise.complete.obs")
```




## Bonus:

vi kan bruke `predict()` til å finne predikerte verdier på avhengig variabel, gitt verdier på uavhengige variabler og en estimert regresjonsanalyse. I [dette dokumentet](https://github.com/martigso/stv4020aR/blob/master/Gruppe%201/docs/Regresjonsplot.md) viser jeg hvordan vi kan bruke `predict()` til å lage fine `ggplot()` for å illustrere effektene i regresjonsanalyser. Merk at dette er nødvendig i multivariat regresjon, da `geom_smooth(method = "lm")` bare plotter bivariat regresjon mellom variabel på x-akse og y-akse



## Oppgave:

Kjør den samme regresjonsanalysen som Burnside og Dollar separat for land sør for sahara, ikke kontroller for region. Bruk gjerne `dplyr` med `filter()` for å opprette nye datasett.


